【裁判字號】    98,訴,1173
【裁判日期】    990120
【裁判案由】    違反毒品危害防制條例
【裁判全文】
臺灣屏東地方法院刑事判決              98年度訴字第1173號
公  訴  人  臺灣屏東地方法院檢察署檢察官
被      告  甲○○
上列被告因違反毒品危害防制條例案件，經檢察官提起公訴（98
年度毒偵字第1450號），被告於準備程序就被訴事實為有罪之陳
述，本院合議庭裁定由受命法官獨任進行簡式審判程序，並予判
決如下：
    主  文
甲○○施用第一級毒品，累犯，處有期徒刑壹年。
    事  實
一、甲○○前於民國88年間因施用毒品案件，經送勒戒處所施以
    強制戒治，於89年2 月27日執行完畢。其於92年間再因施用
    毒品案件，經臺灣高雄地方法院以92年度訴字1792號判決判
    處有期徒刑10月確定，於95年6 月6 日縮刑期滿執行完畢；
    其於95年間，另因偽造文書案件，經臺灣臺南地方法院以95
    年度易字第239 號判決判處有期徒刑3 月確定，於96年6 月
    30日縮刑期滿執行完畢；又於96、97年間，再犯施用毒品案
    件，經臺灣臺南地方法院分別以96年度訴字第670 號判決判
    處有期徒刑11月確定、97年度訴字第636 號判決判處有期徒
    刑1 年確定，上開案件接續執行，嗣於98年7 月10日假釋付
    保護管束出監。詎其猶不知戒絕悔改，復於假釋期間之98年
    7 月16日凌晨某時許，在高雄市○○路錢櫃KTV 包廂內，以
    將適量之海洛因粉末摻入香菸，點燃香菸吸取其煙氣之方式
    ，施用第一級毒品海洛因1 次。嗣於98年7 月17日因執行保
    護管束經採尿集尿液送請鑑驗結果，呈嗎啡（海洛因代謝物
    ）陽性反應，始查悉上情。
二、案經臺灣屏東地方法院檢察署觀護人告發臺灣屏東地方法院
    檢察署檢察官偵查起訴。
    理  由
一、本案被告甲○○所犯違反毒品危害防制條例罪，並非法定刑
    為死刑、無期徒刑或最輕本刑3 年以上有期徒刑之罪，亦非
    高等法院管轄第一審之案件，而被告於本院準備程序中就被
    訴事實為有罪之陳述，本院合議庭乃裁定由受命法官獨任進
    行簡式審判程序。又簡式審判程序之證據調查，不受刑事訴
    訟法第159 條第1 項、第161 條之2 、第16 1條之3 、第16
    3 條之1 及第164 條至第170 條規定之限制，刑事訴訟法第
    273 條之2 亦定有明文，故本件審理依該規定，亦排除嚴格
    證據調查，併予敘明。
二、上開事實，業經被告甲○○於本院訊問時均坦認不諱，而被
    告為警查獲後所採取之尿液，經送請臺灣檢驗科技股份有限
    公司以酵素免疫分析法檢驗及氣相層析質譜儀法確認檢驗結
    果，嗎啡（毒品海洛因之代謝物）係呈現陽性反應，有上開
    公司於98年8 月4 日所出具之編號第KＺ000000000000號濫用
    藥物尿液檢驗報告、臺灣屏東地方法院檢察署施用毒品犯受
    保護管束人尿液檢體監管紀錄表各1 紙在卷可稽（見偵卷第
    3 至4頁 ），足認被告上開自白，確與客觀事實相符，堪予
    採認。
三、按92年7 月9 日新修正之毒品危害防制條例刪除2 犯及3 犯
    之規定，一改修法前繁雜之處遇程序，僅將施用毒品者簡化
    區分為初犯、再犯，並認施用毒品者係屬病患性犯人，以觀
    察、勒戒戒除其身癮，並以強制戒治去除其心癮。經觀察、
    勒戒或強制戒治執行完畢釋放後，若係5 年後再犯該條例第
    10條施用毒品罪者，與同條例第20條第1 項、第2 項關於「
    初犯」之處理方式相同，檢察官應先聲請法院裁定令被告入
    勒戒處所觀察、勒戒，並視有無繼續施用毒品傾向，決定應
    予釋放、為不起訴之處分，或應聲請法院裁定令入勒戒處所
    強制戒治；若係5 年內「再犯」同條例第10條施用毒品罪者
    ，依同條例第23條第2 項規定，檢察官則應依法追訴。觀諸
    該條例第20條第3 項之修正理由：「觀察、勒戒或強制戒治
    五年後再犯者，顯見前所實施之觀察、勒戒或強制戒治已足
    以遮斷其施用毒品之癮，為期自新及協助其戒除毒癮，對此
    5 年後再犯者，爰明定仍適用初犯之規定，先經觀察、勒戒
    、強制戒治之程序。」及同條例第23條第2 項之修正理由：
    「為配合簡化施用毒品犯之刑事處遇程序，並鑑於經觀察、
    勒戒或強制戒治執行完畢釋放後5 年內再犯者，其再犯率甚
    高，原據以實施之觀察、勒戒及強制戒治既已無法收其實效
    ，自應施以刑事處遇。」，顯然如施用毒品者係前經觀察、
    勒戒或強制戒治等治療程序執行完畢5 年後，始再施用毒品
    之「初犯」，因前所執行之觀察、勒戒或強制戒治已足收戒
    除毒癮之效，自應重新執行觀察、勒戒或強制戒治等治療程
    序，並於治療程序執行完畢後，由檢察官為不起訴處分，毋
    庸對之追訴處罰；反之，在「再犯」之情形，因其先前所為
    治療程序顯未能收戒斷毒癮之效，且考量施用毒品者之再犯
    率偏高，乃簡化其刑事處遇程序，而逕予追訴處罰，不再施
    以治療程序。參酌上開立法理由，修正毒品危害防制條例就
    施用毒品者，祇於「初犯」及「5 年後再犯」二種情形，有
    其追訴條件之限制，即須於初犯經觀察、勒戒或強制戒治釋
    放後，5 年內均無施用毒品之行為，始能認其前所實施之觀
    察、勒戒或強制戒治已足遮斷毒癮，而得於5 年後再犯時，
    再予適用初犯之規定，重行觀察、勒戒等程序。倘5 年內已
    經再犯，被依法追訴處罰，縱其第3 次（或第3 次以上）施
    用毒品之時間在初犯釋放5 年以後，即與「5 年後再犯」之
    情形有別，且因已於「5 年內再犯」，顯見其再犯率甚高，
    原實施觀察、勒戒或強制戒治，已無法收其實效，而無5 年
    戒斷期之存在，自無再經觀察、勒戒及強制戒治之必要，應
    由檢察官逕行起訴，始符新法修正之本旨。查本件被告甲○
    ○於88年間因施用毒品案件，經送勒戒處所施以強制戒治，
    於89年2 月27日執行完畢。其於92年間再因施用毒品案件，
    經臺灣高雄地方法院以92年度訴字1792號判決判處有期徒刑
    10月確定，於95年6 月6 日縮刑期滿執行完畢；於96年、97
    年間，再犯施用毒品案件，經臺灣臺南地方法院分別以96年
    度訴字第670 號判決判處有期徒刑11月確定、97年度訴字第
    63 6號判決判處有期徒刑1 年確定，上開案件接續執行，嗣
    於98年7 月10日假釋付保護管束出監，此有臺灣高等法院被
    告前案紀錄表及臺灣屏東地方法院檢察署前案資料表各1 份
    附卷可考。被告於上開強制戒治執行完畢後，既曾於5 年內
    再犯毒品危害防制條例第10條之罪，並業經判刑確定，本次
    被告復行觸犯毒品危害防制條例第10條之罪，自非屬毒品危
    害防制條例第20條第3 項所定「5 年後再犯」之情形，而應
    依法追訴處罰。綜此，本件事證已臻明確，被告施用毒品海
    洛因之犯行，洵堪認定，應依法論科。
四、按海洛因係屬毒品危害防制條例第2 條第2 項第1 款所指之
    第一級毒品，不得非法持有、施用，核被告甲○○所為，均
    係犯毒品危害防制條例第10條第1 項之施用第一級毒品罪。
    被告施用前後持有毒品海洛因之低度行為，應為其施用第一
    級毒品之高度行為所吸收，不另論罪。另被告有如前揭犯罪
    事實欄所述之經有期徒刑宣告及執行完畢之情形，有前開臺
    灣高等法院被告前案紀錄表、臺灣屏東地方法院檢察署前案
    資料表各1 份附卷可稽，其於有期徒刑執行完畢後5 年以內
    ，故意再犯本件有期徒刑以上之罪，構成累犯，應依刑法第
    47條第1 項規定加重其刑。爰審酌被告前已因施用毒品犯行
    經觀察勒戒，竟仍故態復萌，僅因難以抗拒同儕誘惑，復行
    施用毒品不輟，無視於毒品對於自身健康之戕害及國家對於
    杜絕毒品犯罪之禁令，即足認非予以適當刑罰不足以禁絕；
    惟衡酌施用毒品係屬自戕行為，被告犯罪手段尚屬平和，亦
    未因此而危害他人，所生損害尚非鉅大，而被告犯後於本院
    審理時坦承犯行，尚見悔意之犯罪後態度，暨施用毒品者均
    有相當程度之成癮性及心理依賴，其犯罪心態與一般刑事犯
    罪之本質並不相同，應側重適當之醫學治療及心理矯治為宜
    等一切情狀，量處如主文所示之刑，以資懲儆。
據上論斷，應依刑事訴訟法第273 條之1 第1 項、第299 條第1
項前段，毒品危害防制條例第10條第1 項，刑法第11條前段、第
47條第1 項，判決如主文。
本案經檢察官潘國威到庭執行職務。
中    華    民    國    99    年     1    月    20    日
                  刑事第三庭    法  官  陳怡先
以上正本證明與原本無異。
如不服本判決應於收受判決後10日內向本院提出上訴書狀，並應
敘述具體理由；其未敘述上訴理由者，應於上訴期間屆滿後20日
內向本院補提理由書（均須按他造當事人之人數附繕本）「切勿
逕送上級法院」。
中    華    民    國    99    年    1     月    20    日
                                書記官  鍾小屏
附錄本案論罪科刑法條：
毒品危害防制條例第10條
施用第一級毒品者，處 6 月以上 5 年以下有期徒刑。

司法院資訊處製作；財團法人民間司法改革基金會備份。
